【裁判字號】    88,訴,1199
【裁判日期】    890128
【裁判案由】    毒品危害防制條例
【裁判全文】
臺灣臺北地方法院刑事判決                        八十八年度訴字第一一九九號
    公  訴  人  臺灣臺北地方法院檢察署檢察官
    被      告  乙○○
    指定辯護人  甲○
右列被告因毒品危害防制條例案件，經檢察官提起公訴（八十八年度偵字第一二七八
六號），甲○判決如左：
    主  文
乙○○連續幫助販賣第二級毒品未遂，累犯，處有期徒刑肆年，扣案安非他命參包（
淨重壹佰點伍玖公克）、安非他命肆包（淨重壹佰公克）均沒收銷燬；又持有第一級
毒品，累犯，處有期徒刑肆月，海洛因壹包（淨重壹點零玖公克）沒收銷燬；應執行
有期徒刑肆年貳月，扣案安非他命參包（淨重壹佰點伍玖公克）、安非他命肆包（淨
重壹佰公克）、海洛因壹包（淨重壹點零玖公克）均沒收銷燬。
    事  實
一、乙○○曾於民國八十五年間因違反麻醉藥品管理條例案件，經台灣士林地方法院
    判處有期徒刑七月確定，於八十六年十月二十二日因縮短刑期執畢出監。詎乙○
    ○仍不知悔改，復基於幫助販賣第二級毒品安非他命之概括犯意，先於八十八年
    六月二日下午二時許在基隆市火車站，以新台幣（下同）五千元之代價（尚未收
    取），接受綽號「阿和」之真實姓名年籍不詳成年男子委託，將「阿和」當場交
    付之三包安非他命（淨重一０五點五九公克）送至台北市○○街民權大橋，交付
    自稱「阿龍」而以六萬元代價佯稱欲向「阿和」購買上開安非他命之台北市政府
    警察局松山分局員警范振華，並於上揭時、地自其女友謝亞伶收受第一級毒品海
    洛因一包（淨重一點０九公克）代之保管，置於褲袋內而持有該包海洛因，嗣乙
    ○○於同日下午四時三十分許協不知情之謝亞伶到達台北市○○街民權大橋，將
    前揭安非他命交付范振華時，為員警當場查獲，扣得上開三包安非他命，並於乙
    ○○褲袋內搜得上開海洛因一包；又於八十八年八月十三日凌晨二時許，在基隆
    市仁祥醫院門口，接受年籍不詳成年男子蘇家偉之委託，以折抵六千元債務之代
    價，將蘇家偉當場交付之四包安非他命（淨重一百公克）送至台北市○○路、康
    定路口，交付真實姓名年籍不詳綽號「阿峰」，而向蘇家偉購買上開安非他命之
    男子，嗣乙○○於同月十四日夜間十一時二十分許，協不知情之謝亞伶及友人吳
    秉峰、余俊南到達台北市○○路、昆明街口時，為警當場查獲而未得手，並扣得
    前開安非他命四包。
二、案經台北市政府警察局松山分局及萬華分局分別移請台灣台北地方法院檢察署檢
    察官偵查起訴及移送併辦。
    理  由
一、訊據被告乙○○對於上開犯行坦承不諱，核與證人謝亞萍、吳秉峰、余俊南於警
    訊中，及證人即台北市政府警察局員警范振華、洪慶源於甲○訊問時證述之情節
    大致相符，並有安非他命三包（淨重一０五點五九公克）、毒品海洛因一包（淨
    重一點０九公克）、安非他命四包（淨重一百公克）扣案，及毒品檢驗報告書、
    法務部調查局鑑定通知書、法務部調查局檢驗通知書、台北市政府警察局萬華分
    局查獲涉嫌違反毒品危害防制條例毒品初步鑑驗報告單各一紙附卷可稽，事證明
    確，被告犯行堪以認定。
二、核本案正犯「阿和」與實無購買安非他命真意之員警范振華聯絡販賣安非他命後
    ，委由被告乙○○交付安非他命予范振華，正犯蘇家偉與「阿峰」聯絡販賣安非
    他命後，委由被告乙○○送交安非他命予「阿峰」而未得逞，所為均係犯毒品危
    害防制條例第四條第五項、第二項之販賣第二級毒品未遂罪；是被告乙○○基於
    幫助正犯「阿和」與蘇家偉販賣安非他命而將扣案安非他命持送范振華及「阿峰
    」，所為應成立毒品危害防制條例第四條第五項、第二項販賣第二級毒品未遂罪
    之從犯，另被告代其女友謝亞伶保管扣案海洛因，所為則係犯毒品危害防制條例
    第十一條第一項之持有第一級毒品罪。公訴人雖認被告係犯毒品危害防制條例第
    四條第二項之運輸第二級毒品及同條第一項之運輸第一級毒品罪嫌，惟核諸本件
    被告係基於幫助「阿和」及蘇家偉販賣安他命之動機而持送扣案安非他命予買主
    ，扣案安非他命分別僅有一百公克左右，體積甚小，得以隨身攜帶於衣褲口袋，
    屬零星夾帶，基隆市與台北市之距離亦非遙遠，尚屬短途持送等情，堪認被告並
    非出於運輸之犯意而持送扣案安非他命，且員警范振華當初並未提及欲購買海洛
    因，扣案海洛因係自被告褲袋另行搜出一節，業據證人范振華到庭結證明確，參
    諸扣案海洛因並僅重一點０九公克，自不得遽認被告有運輸扣案海洛因之犯意，
    則公訴人認被告係犯毒品危害防制條例第四條第二項之運輸第二級毒品及同條第
    一項之運輸第一級毒品罪嫌，應有未洽，惟甲○認定之犯罪事實，與檢察官起訴
    之犯罪事實間，社會基本事實同一，爰就起訴之犯罪事實，變更檢察官所引應適
    用之法條。被告上開二次幫助販賣第二級毒品犯行，時間緊接，方法相同，觸犯
    構成要件相同之罪名，顯係基於概括犯意為之，為連續犯，應依刑法第五十六條
    之規定以一罪論，並加重其刑。被告幫助蘇家偉販賣第二級毒品之犯行，雖未據
    檢察官起訴，惟與其經起訴之販賣第二級毒品犯行間，有連續犯之裁判上一罪關
    係，甲○自應併予審究。被告所為幫助販賣第二級毒品及持有第一級毒品犯行，
    犯意各別，罪名互殊，應分論併罰之。復查被告如事實欄所示之論罪科刑及執行
    情形，有台灣高等法院檢察署刑案紀錄簡覆表附卷可稽，其受有期徒刑之執行完
    畢後，五年以內再犯本件有期徒刑以上之罪，為累犯，應依刑法第四十七條之規
    定，就連續幫助販賣第二級毒品及持有第一級毒品部分，分別遞加重及加重其刑
    。另被告基於幫助「阿和」及蘇家偉販賣第二級毒品之故意而為渠等持送安非他
    命予買主，屬刑法第三十條第一項規定之從犯，爰依同條第二項之規定減輕此部
    份之刑。又被告雖幫助「阿和」及蘇家偉著手販賣第二級毒品，然「阿和」聯絡
    之買主為員警喬裝，實無購買安非他命之真意，蘇家偉之買主則尚未取得被告持
    送之安非他命，均未致犯罪結果之發生，為未遂犯，爰依刑法第二十六條前段之
    規定，就此部分遞減輕其刑，並先加後減之。爰審酌被告犯罪之動機、目的、手
    段、品行、智識程度、所生危害及犯罪後之態度等一切情狀，量處如主文所示之
    刑，並定其應執行之刑。扣案安非他命三包（淨重一０五點五九公克）、安非他
    命四包（淨重一百公克）及海洛因一包（淨重一點０九公克），則係查獲之毒品
    ，應依刑法第十八條前段之規定沒收銷燬之。
據上論斷，應依刑事訴訟法第二百九十九條第一項前段、第三百條，毒品危害防制條
例第四條第五項、第二項、第十一條第一項、第十八條前段，刑法第十一條前段、第
五十六條、第三十條第二項、第二十六條前段、第五十一條第五款、第四十七條，判
決如主文。
本案經檢察官許永欽到庭執行職務。
中    華    民    國      八十九        年    一        月    二十八    日
                                        臺灣臺北地方法院刑事第七庭
                                          法  官  楊代華
右正本證明與原本無異。
如不服本判決，應於判決送達後十日內，向甲○提出上訴狀。
                                          書記官  許博為
中    華    民    國      八十九      年      二      月      二      日
附錄本案論罪科刑法條全文：
毒品危害防制條例第四條第二項、第五項
一造、運輸、販賣第一級毒品者，處死刑或無期徒刑，處無期徒刑者，得併科新臺幣
 一千萬元以下罰金。
二製造、運輸、販賣第二級毒品者，處無期徒刑或七年以上有期徒刑，得併科新臺幣
 七百萬元以下罰金。
三製造、運輸、販賣第三級毒品者，處五年以上有期徒刑，得併科新臺幣五百萬元以
 下罰金。
四製造、運輸、販賣專供製造或施用毒品之器具者，處一年以上七年以下有期徒刑，
 得併科新臺幣一百萬元以下罰金。
毒品危害防制條例第十一條第一項
持有第一級毒品者，處三年以下有期徒刑、拘役或新臺幣三萬元以下罰金。
持有第二級毒品者，處三年以下有期徒刑、拘役或新臺幣三萬元以下罰金。
持有專供製造或施用毒品之器具者，處一年以下有期徒刑、拘役或新臺幣一萬元以
  下罰金。


司法院資訊處製作；財團法人民間司法改革基金會備份。
